【裁判字號】    98,審訴,3849
【裁判日期】    981119
【裁判案由】    毒品危害防制條例
【裁判全文】
臺灣高雄地方法院刑事判決            98年度審訴字第3849號
                                    98年度審訴字第3944號
公  訴  人  臺灣高雄地方法院檢察署檢察官
被      告  甲○○
上列被告因毒品危害防制條例案件，經檢察官提起公訴（起訴案
號：98年度毒偵字第4922、4953號），本院改依簡式審判程序合
併審理，判決如下：
    主  文
甲○○施用第一級毒品，累犯，處有期徒刑捌月，扣案之第一級
毒品海洛因貳包（驗後淨重分別為零點壹伍陸公克、零點零玖
公克）均沒收銷燬之、注射針筒壹支沒收之。又施用第一級毒品
，累犯，處有期徒刑拾月。又持有第一級毒品，累犯，處有期徒
刑月，扣案之第一級毒品海洛因壹包（驗後淨重零點壹伍柒公
克）沒收銷燬之。應執行有期徒刑壹年陸月。扣案之第一級毒品
海洛因包（驗後淨重分別為零點壹伍陸公克、零點零玖公克
、零點壹伍柒公克）均沒收銷燬之、注射針筒壹支沒收之。
    事  實  及  理  由
一、本件被告甲○○所犯之罪，為死刑、無期徒刑、最輕本刑為
    3 年以上有期徒刑以外之罪，其於準備程序進行中，就被訴
    事實為有罪之陳述，經本院告知簡式審判程序之旨，並聽取
    檢察官及被告之意見後，裁定進行簡式審判程序。
二、犯罪事實：
    甲○○前因施用毒品案件，經本院以90年度毒聲字第1795號
    裁定送觀察、勒戒後，因認有繼續施用之傾向，再經本院以
    90年度毒聲字第2743號裁定令入戒治處所施以強制戒治，嗣
    經本院以90年度毒聲字第5908號裁定停止戒治、再以91年度
    毒聲字第1529號裁定撤銷停止戒治，於民國91年10月21日戒
    治期滿執行完畢，並經臺灣高雄地方法院檢察署檢察官以91
    年度戒毒偵字第1127號不起訴處分確定。於前開強制戒治執
    行完畢釋放後5 年內，又因施用毒品案件，經本院以92年度
    訴字第1962號判處有期徒刑7 月確定，於93年10月10日縮刑
    期滿執行完畢。詎仍不知悔改，(一)復基於施用第一級毒品海
    洛因之犯意，於98年8 月3 日晚上7 時許，在高雄縣鳥松鄉
    夢裡村夢祥巷1 之10號住處，將第一級毒品海洛因摻水，以
    針筒注射之方式，施用第一級毒品海洛因1 次。嗣於同日晚
    上10時30分許，在高雄縣鳳山市○○路與力行路口，因另案
    通緝為警緝獲，並當場查扣甲○○施用剩餘之海洛因2 包（
    驗後淨重分別為0.156 公克、0.039 公克）及其所有供施用
    毒品所用之注射針筒1 支，經採集其尿液送驗，結果呈可待
    因、嗎啡陽性反應。(二)另基於同時施用第一級毒品海洛因及
    第二級毒品甲基安非他命之犯意，於98年8 月5 日晚上6 時
    許，在高雄縣鳥松鄉夢裡村夢祥巷1 之10號住處，以針筒注
    射方式，同時施用第一級毒品海洛因及第二級毒品甲基安非
    他命1 次。(三)另基於持有第一級毒品海洛因之犯意，自98年
    8 月6 日下午2 時30分許，在高雄縣鳥松鄉長庚醫院附近，
    以新臺幣1000元之代價，向綽號「文明」之成年男子，購入
    第一級毒品海洛因1 包（驗後淨重0.157 公克），而未經許
    可而持有之，嗣於98年8 月6 日下午3 時許，甲○○在高雄
    縣鳳山市○○路195 號前因行跡可疑為警攔查，並於有偵查
    犯罪權限之機關及公務員發覺其犯罪前，主動交付上開甫購
    入第一級毒品海洛因1 包（驗後淨重0.157 公克），並主動
    在警詢中自承其上述持有及98年8 月5 日之施用毒品犯行，
    遂為警徵得其同意後採尿送驗，檢驗結果呈嗎啡、可待因及
    甲基安非他命陽性反應。
三、證據名稱：
    被告於警詢及本院審理中之自白，尿液採集編號對照表（代
    碼：206 號、鳳警211 號）、台灣檢驗科技股份有限公司98
    年8 月19日（代碼：206 號、鳳警211 號）濫用藥物尿液檢
    驗報告、高雄市立凱旋醫院98年8 月14日、98年8 月24日濫
    用藥物成品檢驗鑑定書各1 紙，扣押物品目錄表2 份、扣案
    之第一級毒品海洛因3 包（驗後淨重分別為0.156 公克、0.
    039 公克、0.157 公克）、注射針筒1 支，臺灣高等法院被
    告前案紀錄表。
四、核被告上開所為，分別係犯毒品危害防制條例第10條第1 、
    2 項施用第一級毒品罪、施用第二級毒品罪，及同條例第11
    條第1 項持有第一級毒品罪。起訴書雖未於所犯法條欄引用
    被告涉犯持有第一級毒品罪之條文，惟檢察官已於犯罪事實
    欄載明被告持有第一級毒品海洛因為警查獲之事實，是該持
    有犯行亦在起訴範圍內，本院自得予以審理。被告持有第一
    、二級毒品後，進而施用，就其持有所施用之第一、二級毒
    品海洛因部分，其持有之低度行為應被施用高度行為所吸收
    ，不另論其該部分之持有第一、二級毒品罪。被告於98年8
    月5 日，以一行為同時施用第一級毒品海洛因及第二級毒品
    甲基安非他命，乃一行為觸犯數罪名，為想像競合犯，應依
    刑法第55條規定從一重之施用第一級毒品罪處斷。被告所犯
    上開3 罪，犯意各別，行為互殊，應予分論併罰。被告有如
    前開犯罪科刑及執行紀錄，此有臺灣高等法院被告前案紀錄
    表1 份在卷可稽，其前受徒刑之執行完畢後，5 年以內分別
    故意再犯本件有期徒刑以上之3 罪，均為累犯，應依刑法第
    47條第1 項規定，各加重其刑。被告於遭警查獲後，乃於有
    偵查犯罪權限之機關及公務員發覺其犯罪前，主動在警詢中
    自承其上述持有第一級毒品及於98年8 月5 日之施用毒品之
    犯罪事實，是被告此舉當認合於自首要件，爰依刑法第62條
    前段規定就此部分犯行減輕其刑，並依法先加後減之。
五、爰審酌被告前經強制戒治及刑罰之執行，仍未能徹底戒絕毒
    品，再犯本件施用毒品罪，顯見其自制力不足，無法擺脫毒
    品，未能體悟施用毒品對自己造成之傷害及社會之負擔，惟
    念所犯施用毒品罪乃屬戕害自身身心健康行為，尚未對他人
    造成實害，其行為本身對社會所造成之危害並非直接，反社
    會性之程度應屬較低，且其犯後已坦認犯行等一切情狀，分
    別量處如主文所示之刑，並定應執行刑。扣案之白色粉末3
    包（驗後淨重分別為0.156 公克、0.039 公克、0.157 公克
    ），確屬第一級毒品海洛因無訛，此有高雄市立凱旋醫院98
    年8 月14日、98年8 月24日濫用藥物成品檢驗鑑定書各1 紙
    在卷可稽，而裝盛該第一級毒品海洛因之包裝袋亦含有無法
    析離之第一級毒品海洛因，均應依毒品危害防制條例第18條
    第1 項前段規定，在相關主文項下諭知沒收銷燬之。至鑑驗
    耗用之毒品海洛因既已滅失，即無庸再予宣告沒收銷燬，附
    此敘明。扣案之注射針筒1 支，乃被告所有供犯於98年8 月
    3 日施用第一級毒品海洛因所用之物，業據被告供稱在卷，
    應依刑法第38條第1 項第2 款規定在相關主文項下沒收之。
據上論斷，應依刑事訴訟法第273 條之1 第1 項、第299 條第1
項前段、第310 條之2 、第454 條第1 項，毒品危害防制條例第
10條第1 項、第2 項、第11條第1 項、第18條第1 項前段，刑法
第11條、第55條、第47條第1 項、第62條前段、第51條第5 、9
款、第38條第1 項第2 款，判決如主文。
本案經檢察官乙○○到庭執行職務。
中    華    民    國    98    年    11    月    19    日
                  刑事第十庭  法  官  顏銀秋
以上正本證明與原本無異。
如不服本判決應於收受送達後10日內向本院提出上訴書狀，並應
敘述具體理由；如未敘述上訴理由者，應於上訴期間屆滿後20日
內向本院補提理由書（均須按他造當事人之人數附繕本）「切勿
逕送上級法院」。
中    華    民    國    98    年    11    月    19    日
                              書記官  林豐富
附錄論罪科刑法條：
毒品危害防制條例第10條（施用毒品罪）
施用第一級毒品者，處6月以上5年以下有期徒刑。
施用第二級毒品者，處3年以下有期徒刑。
毒品危害防制條例第11條第1項（持有毒品罪）
持有第一級毒品者，處 3 年以下有期徒刑、拘役或新臺幣 5 萬
元以下罰金。


司法院資訊處製作；財團法人民間司法改革基金會備份。
